臺灣高等法院民事裁定　　　　　　　　　 99年度抗字第372號
抗　告　人　黃敏郎
　　　　　　廖珮如
共　　　同
代　理　人　陳河泉律師
上列抗告人因與相對人倪健間損害賠償事件，對於中華民國99年
2月12日臺灣桃園地方法院98年度訴字第1700號裁定提起抗告，
本院裁定如下：
    主      文
原裁定廢棄。
    理      由
一本件抗告人廖珮如、黃敏郎於民國98年9 月11日在原法院起訴
  （下稱本件訴訟），主張相對人於97年9月18日晚間8時許，在
  桃園縣桃園市○○○路○段55之1號「新洋房社區」中庭，公然
  向廖珮如辱罵、吐口水，並掌摑廖珮如，進而抓住廖珮如頭髮
  往牆壁、玻璃門撞擊，復出言辱罵廖珮如，嗣黃敏郎出面勸架
  ，相對人又掌摑黃敏郎，相對人上開不法行為侵害廖珮如、黃
  敏郎之身體、健康、名譽、自由，及廖珮如之生命暨物之所有
  權，爰依侵權行為之法律關係，請求相對人分別賠償黃敏郎新
  台幣（下同）1,313,237元、廖佩如2,945,990元等情。惟原法
  院以本件訴訟之當事人、訴訟標的、原因事實與原法院98年度
  簡上附民字第65號事件相同，核屬同一事件，原法院98年度簡
  上附民字第65號事件既已成立和解，即與確定判決具同一效力
  ，抗告人不得再行起訴，抗告人提起本件訴訟為不合法為由，
  依民事訴訟法第249條第1項第7款規定，裁定駁回抗告人之訴
  ，抗告人不服，乃抗告前來。
二抗告意旨略以：本件訴訟係針對相對人對抗告人之傷害部分，
  而系爭98年度簡上附民字第65號事件則係針對相對人對抗告人
  之妨害名譽部分，兩件訴訟之訴訟標的、當事人及金額均非完
  全相同；又抗告人並未在系爭98年度簡上附民字第65號和解筆
  錄上簽名，且兩造成立和解時，系爭98年度簡上附民字第65號
  民事事件並未分案，承辦原法院98年度簡上字第747 號刑事案
  件之法官尚未取得系爭98年度簡上附民字第65號事件之刑事附
  帶民事起訴狀，故兩造僅就兩造涉訟之刑事案件成立和解，並
  未就民事侵權行為損害賠償案件為和解，此由系爭98年度簡上
  附民字第65號和解筆錄並未記載「其餘部分拋棄」等旨可證，
  抗告人既保留民事侵權行損害賠償請求權之部分，並未拋棄該
  請求權，系爭98年度簡上附民字第65號和解筆錄之既判力即不
  及於本件訴訟等語。
三按訴訟法上所謂一事不再理之原則，乃指同一事件已有確定之
  終局判決者而言，其所謂同一事件，必同一當事人就同一法律
  關係而為同一之請求，若此三者有一不同，即不得謂為同一事
  件，自不受確定判決之拘束（最高法院19年上字第278 號判例
  參照）。查抗告人於98年9 月11日在原法院提起本件訴訟，主
  張相對人經原法院刑事庭以98年度桃簡字第1586號判決有罪，
  廖珮如、黃敏郎因治療創傷，受有醫療費等4,259,227 元之損
  害（其中廖珮如受有醫療費、交通費、營養用品、文具耗材費
  、衍生費用、清潔費、薪損費用、延展費用、折舊費用等合計
  2,945,990 元之損害，黃敏郎受有醫療費、交通費、營養用品
  費、衍生費用、清潔費、薪損費用、租金費用、管理費用、耗
  損費用、精神慰撫金等合計1,313,237 元之損害），而請求相
  對人分別賠償廖珮如2,945,990元、黃敏郎1,313,237元；而抗
  告人另於98年9月15日在原法院98年度簡上字第747號刑事訴訟
  程序中，以廖珮如、黃敏郎名義（但僅廖珮如於書狀內蓋章）
  附帶對相對人提起民事訴訟（案列98年度簡上附民字第65號）
  ，主張相對人至今仍推卸狡辯、拒不和解、濫興訴訟、羞辱欺
  凌抗告人，再次傷害抗告人，嚴重影響抗告人之生活，導致抗
  告人無法休養，請求相對人賠償廖珮如治療費用等損害3,724,
  202元，及名譽恢復慰問、侵權賠償250萬元，合計6,224,202
  元。上開事實，有本件訴訟之起訴狀、民事準備書狀，及系爭
  98年度簡上附民字第65號事件之刑事附帶民事起訴狀各1 件附
  卷可稽（見原審卷第1、2、62至64頁，本院卷(二)第37至39頁）
  ，並經本院調取系爭98年度簡上附民字第65號卷核閱屬實。綜
  上以觀，本件訴訟與98年度簡上附民字第65號事件之當事人、
  請求、訴訟標的範圍難認完全相同。
四次按除別有規定外，確定之終局判決就經裁判之訴訟標的，有
  既判力；和解成立者，與確定判決有同一之效力，民事訴訟法
  第400條第1項、第380條第1項分別定有明文。上開民事訴訟法
  關於和解之規定，於附帶民事訴訟亦有準用（刑事訴訟法第49
  1條第7款規定參照）。又起訴違背民事訴訟法第253條、第263
  條第2 項之規定，或其訴訟標的為確定判決之效力所及者，法
  院應以裁定駁回原告之訴，民事訴訟法第249條第1 項第7款亦
  定有明文。是就已經和解成立之訴訟標的再行起訴，法院自應
  以裁定駁回其訴。再稱和解者，為當事人約定互相讓步以終止
  爭執或防止爭執發生之契約；和解有使當事人所拋棄之權利消
  滅及使當事人取得和解契約所訂明權利之效力，民法第736 條
  、第737 條亦分別定有明文。是和解原由兩造互相讓步而成立
  ，和解之後任何一方所受之不利益均屬其讓步之結果，和解契
  約合法成立，兩造當事人即均應受該契約之拘束，縱使一造因
  而受不利益之結果，亦不得事後翻異，更就和解前之法律關係
  再行主張（最高法院19年上字第1964號判例，87年度台上字第
  312號、89年度台上字第124號判決參照）；惟和解之範圍，則
  應以當事人相互間欲求解決之爭點為限，至於其他爭點，或尚
  未發生爭執之法律關係，雖與和解事件有關，如當事人並無欲
  求一併解決之意思，要不能因權利人未保留其權利，而認該權
  利已因和解讓步，視為拋棄而消滅（最高法院57年台上字第21
  80號判例參照）。查系爭98年度簡上附民字第65號和解筆錄係
  記載：「(一)雙方（即相對人與廖珮如、黃敏郎）各自道歉。(二)
  雙方同意各自捐款賑災，被告（即相對人）之捐款單位為紅十
  字會；原告（即廖珮如、黃敏郎）之捐款單位為自由時報。(三)
  被告同意撤回另案其與其夫（即第三人鄭安順）…對原告廖珮
  如、黃敏郎所提出之傷害案件之告訴。另被告同意撤回其夫鄭
  順安對原告廖珮如所提出之妨害名譽之告訴。(四)原告廖珮如同
  意撤回其另案對被告倪健所提出之誣告、妨害自由、傷害、妨
  害名譽之告訴，並同意撤回其對鄭順安所提出之妨害名譽、妨
  害自由、散播謠言之告訴。原告黃敏郎同意撤回其對被告之夫
  鄭順安所提出之傷害告訴。」等旨。上開和解筆錄，依民事訴
  訟法第380條第1項規定，雖與確定判決有同一之效力，惟上開
  和解筆錄未明定抗告人同意拋棄本件訴訟之民事損害賠償權利
  ，尚難認抗告人已「明示」拋棄其得請求之上開權利。且查兩
  造於98年9月16日在原法院98年度簡上字第747號刑事訴訟準備
  程序成立和解時，系爭98年度簡上附民字第65號事件尚未分案
  （按上開事件係於98年9 月17日分案），而本件訴訟雖已分案
  ，但相對人及承辦上開刑事案件之法官均不知本件訴訟業已繫
  屬於原法院，為兩造所自承（見本院卷(二)第29頁，100年4月28
  日筆錄），並經本院調閱原法院98年度簡上附民字第65號、98
  年度簡上字第747號刑事卷屬實。則兩造於98年9月16日就系爭
  98年度簡上附民字第65號所成立之和解，殊難謂曾就本件訴訟
  標的成立訴訟上之和解。乃原審未詳究明，遽以上開理由，認
  抗告人本件訴訟之請求為不合法，而裁定駁回抗告人在第一審
  之訴，自有可議。抗告意旨指摘原裁定不當，求予廢棄，非無
  理由。爰將原裁定廢棄，發回原法院另為適當之處理。
五據上論結，本件抗告為有理由。依民事訴訟法第492條，裁定
  如主文。
中    華    民    國   100    年    6     月    13    日
                    民事第十二庭
                        審判長法  官  吳謀焰
                              法  官  李瑜娟
                              法  官  李昆曄
正本係照原本作成。
本裁定除以適用法規顯有錯誤為理由外，不得再抗告。如提起再
抗告，應於收受後10日內委任律師為代理人向本院提出再抗告狀
。並繳納再抗告費新台幣１千元。
中    華    民    國   100    年    6     月    13    日
                              書記官  莊昭樹